【裁判字號】    91,訴,2973
【裁判日期】    920821
【裁判案由】    任用
【裁判全文】
臺北高等行政法院判決                            九十一年度訴字第二九七三號
                              .
    原      告  甲○○
    被      告  銓敘部
    代  表  人  吳容明部長）.
    訴訟代理人  丙○○
                乙○○
右當事人間因任用事件，原告不服公務人員保障暨培訓委員會中華民國九十一年五月
二十八日九一公審決字第○○八○號再復審決定，提起行政訴訟。本院判決如左：
    主  文
原告之訴駁回。
訴訟費用由原告負擔。
    事  實
緣原告現職為台灣台北看守所委任管理員，前於擔任該所僱用管理員期間，應八十八
年中央暨地方機關公務人員升等考試委任考試技藝職系監所作業導師科考試及格，以
民國（下同）八十九年一月十九日榜示及格之日生效。嗣經台灣高等法院檢察署以九
十年八月三十日檢人字第○一八一○二號令核派為台灣台北看守所委任第三職等至第
五職等司法行政職系管理員，暫支委任，並經被告以九十年九月二十四日九十特一字
第二○六九八四五號函銓敘審定准予權理，核敘委任第一職等本俸二級一七○俸點，
並溯自同年六月十五日生效。其後，台灣台北看守所以九十年十月四日北所人字第五
八五五號公務人員任（遴）用申請重行審定送核書表，申請採計原告自七十年三月至
七十一年七月止曾任軍職下士年資，經被告以九十年十月十二日九十特一字第二○七
六四一七號函採計其自七十年三月至七十一年二月止一年之軍職年資並提敘一級，核
敘委任第一職等本俸三級一八○俸點，並溯自九十年六月十五日生效。原告對被告九
十年九月二十四日九十特一字第二○六九八四五號函不服，請求准予將上開審定生效
日期改為九十年一月一日，經提起一再復審，遞遭決定駁回，遂向本院提起行政訴訟
。茲摘敘兩造訴辯意旨如次：
甲、原告方面：
一、聲明：求為判決
１、再復審決定（公務人員保障暨培訓委員會九十一年五月二十八日九一公審決字第
    ○○八○號再復審決定）、復審決定（被告九十一年二月二十八日部復決字第四
    六一號復審決定）及原處分（被告九十年九月二十四日九十特一字第二○六九八
    四五號函）均撤銷。
２、命被告作成原告自九十年一月一日升任委任管理員之處分。
３、訴訟費用由被告負擔。
二、陳述：
１、原告現職為台灣台北看守所委任管理員，前於擔任該所僱用管理員期間，應八十
    八年中央暨地方機關公務人員升等考試技藝職系監所作業導師科考試及格，於八
    十九年一月十九日榜示及格之日生效，取得委任職任用資格，原得與其他通過同
    一考試之三十三位同仁於八十九年一月十九日取得委任管理員之派令，惟原告於
    八十八年十一月間因故受記過處分，依「法務部監獄少年輔育院技能訓練所看守
    所少年觀護所人員遴任升遷要點」（現停止適用）規定，一年內不能升任。詎原
    告於期滿提出申請時，經台灣高等法院檢察署以法務部函示記過未滿二年為由而
    函復緩議，嗣經原告向法務部提起復審，並經法務部九十年七月十七日法九十復
    字第○○○○三三號復審決定撤銷原處分，由台灣高等法院檢察署另為適法之處
    分，台灣高等法院檢察署雖以九十年八月三十日檢人字第○一八一○二號令核派
    原告為台灣台北看守所委任管理員，惟其生效日期卻定於九十年六月十五日，被
    告不查，仍准予審定，難令原告甘服。查與原告一同考試及格人員，早於八十九
    年一月十九日即已派任，縱使和原告相同情形，犯錯遭記過之同仁，亦較原告提
    早半年派任，據此，被告將原告送審之任用案生效日期核定為九十年六月十五日
    ，有違公平原則。
２、按公務人員陞遷法係於八十九年五月十七日制定公布，依該法第一條及第三條之
    規定，公務人員陞遷法應為公務人員任用法之特別規定。另依公務人員升官等考
    試法施行細則第十二條規定：「升官等考試及格者，取得其及格類科所適用職系
    職務之升官等任用資格，並依公務人員陞遷法規之規定升補缺額。」及被告八十
    九年十二月十三日八九銓一字第一九六六八五○號及九十年一月十六日九十特一
    字第一九七八六七○號書函釋示，有關法務部所屬各矯正機關僱用管理員應委任
    升等考試及格改派或調升委任職務，以是類人員係屬原職改派，如經機關首長核
    發派令，得逕予陞任，可免依公務人員陞遷法第五條第二項前段規定辦理甄審程
    序，足證原告應優先適用公務人員陞遷法之規定，亦可由原告之三十三位同仁均
    以升等考試及格日之八十九年一月十九日升為委任管理員，可證無須依公務人員
    任用法第二十四條規定，先派代理，限於實際代理之日起三個月內送請被告銓敘
    審定。
３、按逾越權限或濫用權力之行政處分，以違法論，行政訴訟法第四條第二項定有明
    文。台灣高等法院檢察署作成原告於九十年六月十五日升任委任管理員之決定時
    ，並未提出適當充分之理由。另被告職司銓敘審定，應負有實質審查之權責，對
    於台灣高等法院檢察署違反憲法及行政法上平等原則及禁止恣意原則，嚴重影響
    原告身分及財產權益所作之顯屬濫用權力之行政處分，置而不論，推脫逕稱事涉
    台灣高等法院檢察署內部陞遷規定及機關首長任免權責，誤用公務人員任用法第
    二十四條規定，顯屬違法。再復審決定明知法務部人事甄審委員會第二一四次附
    帶決議及台灣高等法院檢察署派代原告升任委員管理員職務之生效日期之不公，
    乃本案決定不公之緣由，顯與本案有關，再復審決定逕稱係屬他案，非本案所得
    審究云云，亦屬違法。
乙、被告方面：
一、聲明：求為判決駁回原告之訴，訴訟費用由原告負擔。
二、陳述：
１、按「各機關擬任公務人員，經依職權規定先派代理，限於實際代理之日起三個月
    內送請銓敘部銓敘審定。．．」、「各機關主管之人事人員對於擬任人員之送審
    ，應負責查催，並主動協助於本法第二十四條所定期限內填具擬任人員送審書表
    ，連同公務人員履歷表、學經歷證明文件及服務誓言，送請銓敘部銓敘審定。．
    ．」公務人員任用法第二十四條及九十一年六月十二日修正前之同法施行細則第
    二十一條（被告誤載為第二十二條）定有明文。準此，各機關擬任公務人員，應
    由各機關依職權先派代理，並於實際代理之日起三個月內，填具擬任人員送審書
    表及檢具相關證明文件送被告銓敘審定。參照台灣台北看守所九十年九月十二日
    北所人字第五四一九號擬任人員送審書到職日期欄及台灣高等法院檢察署九十年
    八月三十日檢人字第○一八一○二號令派代原告擔任管理員職務之生效日，均載
    明為九十年六月十五日，是被告依上開規定，以九十年九月二十四日九十特一字
    第二○六九八四五號函銓敘審定准予權理，以委任第一職等合格實授資格權理委
    任第三職等，核敘委任第一職等本俸二級一七○俸點，並自九十年六月十五日生
    效，於法即無不合。
２、按「公務人員之任用，依本法行之。」、「公務人員之陞遷，應本人與事適切配
    合之旨，考量機關特性與職務需要，依資績並重、內陞與外補兼顧原則，採公開
    、公平、公正方式，擇優陞任或遷調歷練，以拔擢及培育人才。」、「各機關職
    務出缺時，除依法申請分發考試及格或依本法得免經甄審之職缺外，應就本機關
    或他機關具有該職務任用資格之人員，本功績原則評定陞遷。各機關職缺如由本
    機關人員陞遷時，應辦理甄審。如由他機關人員陞遷時，應公開甄選。」、「各
    機關辦理公務人員之陞遷，應由人事單位就具有擬陞遷職務任用資格人員，分別
    情形，依積分高低順序或資格條件造列名冊，並檢同有關資料，報請本機關首長
    交付甄審委員會評審後，依程序報請機關首長就前三名中圈定陞補之；如陞遷二
    人以上時，就陞遷人數之二倍中圈定陞補之。」公務人員任用法第一條、公務人
    員陞遷法第二條、第五條及第九條第一項定有明文。
３、參照被告八十九年十二月十三日八九銓一字第一九六六八五○號及九十年一月十
    六日九十特一字第一九七八六七○號書函釋規定，有關法務部所屬各矯正機關僱
    用管理員應委任升等考試及格改派或調升委任職務，以是類人員係屬原職改派，
    如經機關首長核發派令，得逕予陞任，可免依公務人員陞遷法第五條第二項前段
    規定辦理甄審程序，惟仍須無公務人員陞遷法第十二條所定不得陞任之消極條件
    ，始得辦理原職調升委任。是公務人員陞遷法係規範公務人員任用過程中，有關
    公務人員陞遷之程序、原則、項目及方法等，至於公務人員任用之其他相關事項
    ，仍應符合公務人員任用法等之相關規定，故公務人員任用法與公務人員陞遷法
    尚無所謂普通法與特別法之關係，再復審決定於法亦無不合。又上開被告二函釋
    亦規定任僱用管理員職務者，於改派或調任委任職務時，無須經公開甄選及內部
    甄審程序，惟於任用時，各機關仍須依公務人員任用法第二十四條規定，依職權
    先派代理後，再送被告銓敘審定，併予敘明。
    理  由
一、查本件程序部分，因復審部分係由被告自為復審決定，而未依修正前公務人員保
    障法第二十二條規定，準用訴願法第四條第七款規定由考試院為復審決定，滋生
    疑義，嗣因公務人員保障法已於九十二年五月二十八日修正公布，並於同年月三
    十日起發生效力，依修正之該法第四條規定，公務人員不服服務機關或人事主管
    機關之行政處分提起復審，由公務人員保障暨培訓委員會審議決定，已無再復審
    程序，是本件縱認由原處分機關作成復審決定存有瑕疵，惟撤銷發回之結果，仍
    應由公務人員保障暨培訓委員會重為復審決定，與本件業經公務人員保障暨培訓
    委員會作成再復審決定，並無不同，且原告已表明願由本院實體審理，經記明九
    十二年八月七日言詞辯論筆錄在卷可按，核無再由該會另為復審決定之必要，爰
    由本院就實體上審判，合先敘明。
二、按公務人員任用法第二十四條規定：「各機關擬任公務人員，經依職權規定先派
    代理，限於實際代理之日起三個月內送請銓敘部銓敘審定。．．」，行為時同法
    施行細則第二十一條規定：「各機關主管之人事人員對於擬任人員之送審，應負
    責查催，並主動協助於本法第二十四條所定期限內填具擬任人員送審書表，連同
    公務人員履歷表、學經歷證明文件及服務誓言，送請銓敘部銓敘審定。逾限不送
    審者，各該機關得予停止代理。擬任人員依限送審並經銓敘審定者，自其實際代
    理之日起算其任職年資，未依限送審者，自各該機關送審之日起算其任職年資。
    ．．」。是各機關擬任公務人員，經依職權規定先派代理，並於實際代理之日起
    三個月內，填具擬任人員送審書表連同相關證件送請被告銓敘審定者，自其實際
    代理之日起算其任職年資。
三、本件原告原任台灣台北看守所僱用管理員，嗣應八十八年中央暨地方機關公務人
    員升等考試委任考試技藝職系監所作業導師科考試及格，經台灣高等法院檢察署
    九十年八月三十日檢人字第○一八一○二號令以原職改派為台灣台北看守所委任
    第三職等至第五職等司法行政職系管理員，暫支委任，九十年六月十五日生效，
    台灣台北看守所爰以同年九月十二日北所人字第五四一九號擬任人員送審書送請
    被告銓敘審定，經被告以九十年九月二十四日九十特一字第二○六九八四五號函
    銓敘審定准予權理，核敘委任第一職等本俸二級一七○俸點，並溯自九十年六月
    十五日生效。原告對於上開審定生效日期不服，主張應以九十年一月一日為審定
    生效日期云云。惟查，台灣高等法院檢察署九十年八月三十日檢人字第○一八一
    ○二號令派代原告擔任委任管理員職務之生效日期、台灣台北看守所同年九月十
    二日北所人字第五四一九號擬任人員送審書到職日期欄，均載明為九十年六月十
    五日，則被告依公務人員任用法第二十四條及行為時同法施行細則第二十一條之
    規定，自原告實際代理之日—九十年六月十五日起算其任職年資，即以九十年六
    月十五日為審定生效日期，於法核無違誤。
四、至原告質疑法務部人事甄審委員會第二一四次會議附帶決議是否違法及台灣高等
    法院檢察署九十年八月三十日檢人字第○一八一○二號令以原職改派原告為委任
    管理員職務之生效日期是否不公等節，涉及台灣高等法院檢察署內部陞遷規定及
    機關首長之任免權責，原告如有不服，應以台灣高等法院檢察署為對象，於法定
    期間內依法另循行政救濟管道謀求救濟，尚非本件銓敘審定案所得加以審究。
五、綜上所述，台灣高等法院檢察署以原職改派原告為委任管理員職務乙案，經被告
    銓敘審定准予權理，核敘委任第一職等本俸二級一七○俸點，並溯自九十年六月
    十五日生效，徵諸前揭規定及說明，並無違誤，一再復審決定遞予維持，俱無不
    合。原告猶執前詞聲明撤銷及請求判命被告作成原告自九十年一月一日升任委任
    管理員之處分，均為無理由，應予駁回。
六、兩造其餘攻擊防禦方法均與本件判決結果不生影響，故不逐一論述，併此敘明。
據上論結，本件原告之訴為無理由，爰依行政訴訟法第九十八條第三項前段，判決如
主文。
中    華    民    國    九十二      年      八      月      二十一      日
                               臺 北 高 等 行 政 法 院  第 六 庭
                                           審 判 長 法  官  林樹埔
                                                    法  官  闕銘富
                                                    法  官  曹瑞卿
右為正本係照原本作成。
如不服本判決，應於送達後二十日內，向本院提出上訴狀並表明上訴理由，如於本判
決宣示後送達前提起上訴者，應於判決送達後二十日內補提上訴理由書（須按他造人
數附繕本）。
中    華    民    國    九十二      年      八      月      二十一      日
                                                    書記官  方偉皓


司法院資訊處製作；財團法人民間司法改革基金會備份。
